【裁判字號】    92,交聲,79
【裁判日期】    920404
【裁判案由】    聲明異議
【裁判全文】
臺灣臺南地方法院交通事件裁定                      九十二年度交聲字第七九號
    移
    受處分人
    即異議人  吳姈錦
右列受處分人因違反道路交通管理處罰條例案件，對於交通部公路總局嘉義區監理所
台南監理站九十二年一月二十九日所為之裁決處分（處分案號：南監五字第裁七四—
Ｓ00000000號），聲明異議，本院裁定如左：
    主  文
原處分撤銷。
吳姈錦汽車駕駛人，駕駛汽車肇事致人受傷，未立即採取救護或其他必要措施，且未
立即向警察機關報告，並將汽車駛離，吊扣駕駛執照參個月。
    理  由
一、原處分意旨略以：受處分人即異議人吳姈錦於民國九十一年十一月二十六日上午
    十一點三十分左右，駕駛車牌號碼車牌號碼ＵＬ—五三八二號自用小客車，行經
    台南市○○路與惠南街之交岔路口時，不慎與被害人張珊珊所騎之車牌號碼ＺＶ
    Ｑ—三二九號輕型機車發生碰撞，並致被害人受有右膝、右腳、右手肘及左膝多
    處擦傷、右腳踝扭拉傷等傷害，豈料異議人肇事致被害人受傷後，竟未立即採取
    任何救護措施，且未報警處理，即將前開小客車駛離現場而逃逸，故移送機關即
    交通部公路總局嘉義區監理所臺南監理站乃依道路交通管理處罰條例第六十二條
    第一項後段之規定，裁處異議人吊銷駕駛執照，並永久不得考照等語。
二、聲明異議意旨則略稱：受處分人即異議人吳姈錦於前述時、地，雖知悉被害人張
    珊珊有騎機車跌倒之事實，然異議人並不確定被害人機車之倒地，是否係因與其
    所駕駛之小客車發生擦撞所致，且被害人事後並自行爬起，且表示並無大礙，其
    乃未留下任何資料，隨即駕車離開現場，所以其並無任何肇事逃逸之情形。至其
    事後離開肇事現場之行為，應僅係違反道路交通管理處罰條例第六十二條第一項
    前段：汽車駕駛人，駕駛汽車肇事致人受傷或死亡，應即採取救護或其他必要措
    施，並向警察機關報告，不得駛離之規定，應依法吊扣駕駛執照，而非吊銷駕駛
    執照，永久不得考照等語。
三、按汽車駕駛人，駕駛汽車肇事致人受傷或死亡，應即採取救護或其他必要措施，
    並向警察機關報告，不得駛離，違者吊扣其駕照三個月至六個月，道路交通管理
    處罰條例第六十二條第一項前段定有明文。
四、經查：
    （一）受處分人即異議人吳姈錦並不否認有於上開時間，駕駛前述小客車，行經
          台南市○○路與惠南街之交岔路口時，曾發現被害人張珊珊所騎之車牌號
          碼ＺＶＱ—三二九號輕型機車倒地滑行等情事，而被害人亦於警訊時指述
          ：其於前開時、地，係遭異議人所駕駛之車牌號碼ＵＬ—五三八二號自用
          小客車撞擊其所騎機車之右車身而肇事等語（九十一年十一月二十六日道
          路交通事故案件談話（調查）紀錄參照），據此並參酌卷附之現場蒐證照
          片影本中有關雙方車輛之受損情形（照片編號第九號至第十六號），亦可
          發現異議人所駕駛之小客車，確有與被害人所騎之機車發生碰撞之情形，
          此外，並有道路交通事故調查報告表一紙存卷可佐，故異議人於前述時、
          地，有駕駛小客車與被害人所騎之機車發生碰撞等事實，應可認定。另被
          害人因本件車禍，而受有右膝、右腳、右手肘及左膝多處擦傷、右腳踝扭
          拉傷等傷害，則有台南市立醫院九十一年十一月二十六日診斷證明書一紙
          在卷足參。從而，異議人於右述時、地，確有駕駛汽車肇事致人受傷之情
          事，應無疑義。
    （二）其次，被害人張珊珊於警訊時復證稱：「肇事之後吳姈錦有停下來，並且
          問我有無受傷，我跟他說沒什麼大礙，要自行處理，只是輕微擦傷而已，
          吳姈錦就離開了……」等語（九十一年十二月二十八日警訊參照），可知
          被害人於車禍發生後，雖曾向受處分人即異議人吳姈錦表示「沒有大礙」
          之意，然被害人並未直接表示其未受到任何傷害，而參酌被害人係騎機車
          發生車禍倒地，衡情通常均會受到輕重不一之挫擦傷等傷害，故異議人尚
          難推稱對於被害人可能受傷之情形毫不知悉，是異議人於車禍發生當時，
          應可得知被害人將因本件車禍而可能受有傷害。至異議人肇事後雖然駕車
          逕行離開現場，但如前述，被害人曾向異議人表達要自行處理之意，因之
          異議人之駕車離開現場，應係誤解被害人之前開用語，而認被害人已不追
          究本件車禍肇事責任，且要自行處理受傷及車輛損害等事宜，而逕以本件
          車禍之發生與其無關之心態駕車離開現場，故異議人肇事後雖有駕車離開
          現場之行為，然經核則尚無肇事逃逸之故意。又本件車禍所涉及之刑事案
          件，經承辦檢察官偵查後，認本件異議人所涉肇事逃逸罪嫌部分，尚查無
          其他積極證據足認異議人有何肇事逃逸之主觀故意，而予以簽結等情，亦
          有九十二年度偵字第一五二四號卷宗內之九十二年一月八日簽呈一份附卷
          可考，故本件異議人肇事致被害人受傷後駕車離開現場之行為，經核尚與
          道路交通管理處罰條例第六十二條第一項後段肇事逃逸處罰規定之構成要
          件未相符合。
    （三）然而，本件受處分人即異議人吳姈錦駕車肇事並致被害人張珊珊受傷後，
          本應下車察看，以確認被害人傷勢之輕重，並採取相關之必要救護措施，
          ，且需依規定報警前來處理，但本件異議人竟僅在簡單之問話後，隨即自
          認本件車禍之發生與其無關，而駕車離去，是其雖而肇事逃逸之情形，但
          其上開行為，經核則業已違反道路交通管理處罰條例第六十二條第一項前
          段：汽車駕駛人，駕駛汽車肇事致人受傷或死亡，應即採取救護或其他必
          要措施，並向警察機關報告，不得駛離之規定。
四、綜上所述，本件受處分人即異議人吳姈錦，於前開時、地，雖有駕車肇事並致被
    害人張珊珊受傷之情事，然異議人肇事後駕車離去之情形，既與肇事逃逸之行為
    有所不同，則移送機關即交通部公路總局嘉義區監理所台南監理站，貿然引用道
    路交通管理處罰條例第六十二條第一項後段肇事逃逸之規定，裁處異議人吊銷駕
    駛執照，且永久不得考照等處分，經核於法尚有未合，故異議人執此而指摘原處
    分不當，即非無由。又本件原裁決處分既有前述所稱之違法情形，則本院即應裁
    定將原處分撤銷，然如前述，異議人於前開時、地，駕駛汽車肇事致人受傷後，
    並未立即採取救護或其他必要措施，且未立即向警察機關報告，即擅自將汽車駛
    離等違規事實既甚明確，故本院仍應依據道路交通管理處罰條例第六十二條第一
    項前段之規定，並斟酌異議人違規情節之輕重，另為異議人如主文第二項所示之
    諭知，以資適法。
五、據上論斷，應依道路交通案件處理辦法第二十條前段，裁定如主文。
中    華    民    國      九十二      年      四      月       四       日
                              臺灣臺南地方法院交通法庭
                                  法  官    陳  志  成
右正本證明與原本無異
如不服本裁定應於送達後五日內向本院提出抗告狀
                                  書記官    彭  建  山
中    華    民    國      九十二      年      四      月       四       日


司法院資訊處製作；財團法人民間司法改革基金會備份。
